【裁判字號】    98,重上,77
【裁判日期】    981124
【裁判案由】    返還無權占有
【裁判全文】
臺灣高等法院臺南分院民事裁定    98年度重上字第77號
上  訴  人  丁○○
            甲○○
            乙○○
被  上訴人  丙○○
訴訟代理人  何冠慧  律師
上列當事人間請求返還無權占有事件，上訴人對於中華民國98年
7月20日臺灣台南地方法院第一審判決（98年度重訴字第17號）
提起上訴，本院裁定如下：
    主  文
上訴駁回。
第二審訴訟費用由上訴人負擔。
    理  由
一、按向第二審法院上訴，應依民事訴訟法第七十七條之十三及
    第七十七條之十四規定，加徵裁判費十分之五，為該法第七
    十七條之十六第一項前段所明定。又同法第一百零九條之一
    固明訂有聲請訴訟救助程序中禁止駁回訴訟之規定，惟既僅
    侷限於第一審法院不得為之，且將條次編列於總則編規定，
    參諸其立法說明理由，自屬有意排除第二審程序而不得適用
    （最高法院89年7月25日89年度第7次民事庭決議參照），是
    當事人提起上訴，未依法繳納裁判費，經法院裁定限期命其
    補繳者，縱經該當事人聲請訴訟救助，如其聲請，經法院裁
    定駁回，即令聲請人對於駁回訴訟救助聲請之裁定提起抗告
    ，亦無阻卻法院限期命補正裁定之效力，故當事人倘不依限
    補正，法院自得以其上訴為不合法裁定駁回之（最高法院89
    年度台聲字第513號裁定參照）。當事人在第二審程序聲請
    訴訟救助，經第二審法院以裁定駁回其聲請者，第二審法院
    得不待該駁回之裁定確定，即以該當事人未繳納裁判費為由
    駁回其上訴（最高法院92年度台抗字第501號裁定參照）。
二、經查：
  （一）上訴人提起本件上訴，未依法繳納第二審裁判費新台幣
        （下同）133,071元，其雖曾聲請訴訟救助，惟其聲請
        業經本院於98年10月13日以98年度聲字第82號裁定駁回
        ，本院並於98年10月21日發函通知上訴人應於收受送達
        後5日內補繳上開裁判費，該通知已於98年10月23日、2
        3日、30日分別送達上訴人，有送達證書可稽（見本院
        卷第28頁、第29頁、第32頁），上訴人迄今已逾相當期
        間仍未繳納，有本院裁判費或訴狀查詢表一份存卷足參
        ，依上說明，其上訴即屬不合法。
  （二）上訴人雖主張：原審裁定命其補繳上訴裁判費，並未區
        別各上訴人所應納之金額，遽命上訴人等依全部訴訟標
        的價額共同繳納上訴裁判費，於法不合云云。惟查，本
        件係被上訴人於原審主張：伊所有系爭土地及建物遭被
        上訴人等無權占有，上訴人丁○○為直接占有人，其餘
        上訴人則為間接占有人，爰依據所有物返還請求權訴請
        上訴人等應自系爭土地及建物騰空遷讓返還，是本件訴
        訟標的價額，應以系爭土地及建物於起訴時之交易價額
        為準，原審以系爭土地及建物於97年12月8日經法院拍
        定之價額係886萬元，據以核定本件訴訟標的價額為886
        萬元，即無違誤。訴訟標的價額既經核定，第二審裁判
        費自應以上開起訴時所核定之訴訟標的價額計算，故上
        訴人即應依法繳納上訴裁判費133,071元。至於訴訟當
        事人已繳納之裁判費，究應由何方當事人依何比例負擔
        ？得否請求對造償還？要係訴訟終結時，由法院依敗訴
        之共同訴訟人之人數及利害關係比例命分別負擔，而非
        於起訴或上訴時決定訴訟費用負擔之比例，上訴人此部
        分之主張，顯非可採。
三、據上論結，本件上訴為不合法，依民事訴訟法第495條之1第
    1項、第444條第1項前段、第95條、第78條、第85條第1項前
    段，裁定如主文。
中    華    民    國    98    年    11    月    24    日
                  民事第四庭    審判長法  官    吳上康
                                      法  官    陳珍如
                                      法  官    王金龍
上為正本係照原本作成。
如對本裁定抗告，須於本裁定送達後10日內向本院提出抗告狀（
須附繕本），並應繳納抗告費新台幣1千元。
中    華    民    國    98    年    11    月    25    日
                                      書記官    李梅菊

司法院資訊處製作；財團法人民間司法改革基金會備份。
